【裁判字號】    98,易,298
【裁判日期】    980430
【裁判案由】    偽造文書
【裁判全文】
臺灣桃園地方法院刑事判決               98年度易字第298號
公  訴  人  臺灣桃園地方法院檢察署檢察官
被      告  甲○○○○○○○○.
選任辯護人  魏翠亭律師
上列被告因偽造文書案件，經檢察官聲請簡易判決處刑（97年度
偵字第23914 號），本院認不宜以簡易判決處刑，改依通常程序
審理，被告自白犯罪，本院裁定改依簡式審判程序，判決如下︰
    主  文
甲○○○○○○○○○○ ○○○○○ ○○○○○○○○共同偽造印文，足以生損害於公眾
，處有期徒刑貳月，減為有期徒刑壹月，並於刑之執行完畢或赦
免後，驅逐出境，扣案如附表編號一所示之中華民國重入國許可
證內之偽造「臺北縣警察局外事專用章」印文壹枚沒收。又行使
偽造之中華民國重入國許可證，足以生損害於公眾，處有期徒刑
貳月，減為有期徒刑壹月，並於刑之執行完畢或赦免後，驅逐出
境，扣案如附表所示之物沒收。又行使偽造之中華民國重入國許
可證，足以生損害於公眾，處有期徒刑貳月，減為有期徒刑壹月
，並於刑之執行完畢或赦免後，驅逐出境，扣案如附表所示之物
沒收。又行使偽造之中華民國重入國許可證，足以生損害於公眾
，處有期徒刑貳月，並於刑之執行完畢或赦免後，驅逐出境，扣
案如附表所示之物沒收。又行使偽造之中華民國重入國許可證，
足以生損害於公眾，處有期徒刑貳月，並於刑之執行完畢或赦免
後，驅逐出境，扣案如附表所示之物沒收。又行使偽造之中華民
國重入國許可證，足以生損害於公眾，處有期徒刑貳月，並於刑
之執行完畢或赦免後，驅逐出境，扣案如附表所示之物沒收。應
執行有期徒刑捌月，並應於刑之執行完畢或赦免後，驅逐出境，
扣案如附表所示之物沒收。
    事  實
一、甲○○○○○○○○○○ ○○○○○ ○○○○○○○○（中文姓名吳逸翎，下稱吳逸
    翎）係泰國籍之外國人，於民國94年1 月5 日，以依親其夫
    吳俊明之事由入境，居留期限至95年1 月18日止，後因無法
    找到吳俊明為其申請延長居留，於居留期限屆至後，將無法
    以同一事由申請延長居留，為能繼續在臺灣地區工作，竟與
    某姓名、年籍不詳綽號「阿表」之泰籍女子（下稱「阿表」
    ），基於偽造、變造特種文書、偽造印文之犯意聯絡，由吳
    逸翎於94年年底，在桃園縣龜山鄉某處，交付其所有之泰國
    護照1 本、中華民國外僑居留證1 張、新臺幣（下同）3 萬
    元之代價予「阿表」，由「阿表」於94年年底至95年年初間
    某日，在臺灣地區某地，以偽造內容為「發給日期2006 JAN
    18，有效期限至2009 JAN 18 ，號碼325411號」之中華民國
    重入國許可證1 張，並偽造「臺北縣警察局外事專用章」印
    文1 枚於其上，而偽造完成吳逸翎所有之泰國護照內之中華
    民國重入國許可證1 張，並於吳逸翎所有之中華民國外僑居
    留證背面變造核淮文號欄「FC104245」、居留期限欄「2009
    .01.18 」 、核印「梅花戳記」乙個，而變造完成中華民國
    外僑居留證1 張後，數星期後，在桃園縣龜山鄉某處，交付
    予吳逸翎，足以生損害於內政部警政署及臺北縣政府警察局
    對於外事事件處理之正確性。吳逸翎隨即分別基於行使偽造
    、變造特種文書之犯意，分別於95年10月1 日、96年3 月10
    日、97年3 月1 日、97年10月12日，4 次在臺灣桃園國際機
    場出、入境時，由內政部入出國及移民署人員查驗其身分時
    ，分別出示上開內貼有偽造中華民國重入國許可證之護照1
    本及變造之中華民國外僑居留證1 張，以行使之，足生損害
    於內政部入出國及移民署對於入出境管理之正確性，嗣於97
    年11月9 日8 時，吳逸翎再度欲出境返回泰國時，復基於行
    使偽造、變造特種文書之犯意，在桃園國際機場第一航廈出
    境證照查驗臺，再次出示上開內貼有偽造中華民國重入國許
    可證之護照1 本、變造之中華民國外僑居留證1 枚，以行使
    之，經證照查驗人員發覺有異而查獲，並扣得偽造之中華民
    國重入國許可證1 張（其上有偽造之「臺北縣警察局外事專
    用章」印文1 枚）、變造之中華民國外僑居留證1 張後，始
    知上情。
二、案經內政部入出國及移民署國境事務大隊報請臺灣桃園地方
    法院檢察署檢察官偵查起訴。
    理  由
一、本件被告吳逸翎所犯係死刑、無期徒刑、最輕本刑為3 年以
    上有期徒刑以外之罪，其於準備程序中就被訴事實為有罪之
    陳述，經法官告知簡式審判程序之旨，並聽取公訴人、被告
    及辯護人之意見後，依刑事訴訟法第273 條之1 第1 項規定
    ，經本院合議庭裁定，由受命法官獨任進行簡式審判程序，
    並為審理判決，合先敘明。
二、上開事實，業據被告於本院審理時坦承不諱，並有扣案之中
    華民國外僑居留證、中華民國重入國許可證各1 張附卷可稽
    ，而扣案內貼有中華民國重入國許可證之護照1 本及中華民
    國外僑居留證1 張，經送內政部入出國及移民署國境事務大
    隊鑑識調查隊鑑定，結果為該重入國許可與真版之重入國許
    可之防偽特徵、印刷方式均明顯不同，其上所蓋之戳印「臺
    北縣警察局外事專用章」與臺北縣政府警察局提供之樣章「
    臺北縣政府警察局外事專用章」相比，送鑑戳印缺少「政府
    」2 字，受鑑驗編號325411之重入國許可係屬偽造，另送鑑
    之中華民國外僑居留證正面、背面，與真版中華民國外僑居
    留證正面、背面之螢光反應相比，兩者之防偽特徵相同，惟
    以放大鏡檢視送鑑中華民國外僑居留證背面蓋印之文字與臺
    北縣政府警察局蓋印之文字相比，兩者使用之字型不同，且
    查詢本署外僑居留檔電腦紀錄，其核准居留期限為2006年1
    月18日等情，有內政部入出國及移民署國境事務大隊鑑識調
    查隊鑑定書1 份可參（見偵卷第10頁至第12頁），足證上開
    扣案之護照內附貼之重入國許可證1 張及其上「臺北縣警察
    局外事專用章」印文1 枚，均係偽造；上開扣案之中華民國
    外僑居留證1 張，亦經變造無誤，足徵被告之自白與事實相
    符。本件事證已經明確，被告之犯行堪予認定，應依法論科
    。
三、論罪科刑：
  (一)核被告所為，均係犯刑法第217 條第1 項之偽造印文罪（重
    入國許可證上之縣警察局之印文）及同法第216 條、第212
    條行使偽造中華民國重入國許可證罪、行使變造中華民國外
    僑居留證罪。按刑法第218 條第1 項所稱之公印或公印文，
    指表示公務機關或機關長官資格及其職務之印信或公印文而
    言，即俗稱大印與小官章，若僅為證明稅款已經繳納之稅戳
    ，其效用顯然不同，自難以公印論（最高法院71年臺上字第
    1831號、69年臺上字第693 號判例意旨參照）；且依印信條
    例第3 條規定印信之形式：印、職章均為直柄式正方形；關
    防、圖記均為直柄式長方形。但牙質職章為立體式正方形。
    印信字體，均用陽文篆字。本件「臺北縣警察局外事專用章
    」印文，為圓形楷書，與印信條例之規定已有不合，觀其作
    用，無非用以證明取得之表示，尚非表示公務機關或機關長
    官資格及其職務之印信或公印文，揆諸上開說明，不能認係
    公印文，起訴書認被告此部份係犯刑法第218 條第1 項偽造
    公印文罪，尚有未洽，惟經公訴檢察官已於98年4 月23日準
    備程序時變更為刑法第217 條第1 項，基於檢察一體之原則
    ，本院自無庸另行變更起訴法條；另本件中華民國外僑居留
    證背面蓋有「FC104245」、「2009.01.18」及「梅花戳記」
    ，核其性質僅係表彰警察機關已受理其申請延展居留期限所
    為之註記，並無任何表彰公署或公務員資格，亦難認有何偽
    造公印文犯行，被告所為應僅係變造外僑居留證之特種文書
    ，附此敘明。
  (二)又被告偽造、變造特種文書之低度行為為行使偽造、變造特
    種文書之高度行為所吸收，均不另論罪。被告與「阿表」就
    偽造印文、偽造中華民國重入國許可證、變造中華民國外僑
    居留證之犯行，有犯意聯絡及行為分擔，為共同正犯，行使
    犯行部分，尚無證據證明有與他人共同參與之情，而非共同
    正犯。被告所犯行使偽造中華民國重入國許可證罪及行使變
    造中華民國外僑居留證罪，均係一行為觸犯二罪名，屬想像
    競合犯，應依刑法第55條前段之規定，從較重之行使偽造中
    華民國重入國許可證罪處斷。被告偽造印文及先後5 次行使
    偽造中華民國重入國許可證罪之犯行，彼此截然可分，客觀
    上亦可以分開評價，時間距離甚久，應分論併罰，辯護人認
    被告上開5 次行使偽造中華民國重入國許可證罪犯行，顯係
    基於單一犯意而為，應論以集合犯，尚有誤會。
  (三)爰審酌被告為返回泰國探親，竟持偽造、變造之證件，非法
    入、出境臺灣，妨害我國政府機關對外國人入出境之管理及
    國家安全之維護，原不宜輕縱，姑念其非法入出境原因，僅
    係為返回泰國探親，查無從事不法活動之動機，所生危害非
    鉅，犯罪後業經坦承犯行，犯後態度良好等一切情狀，檢察
    官對被告具體求處有期徒刑9 月，雖非無據，惟本院以上開
    理由，認檢察官之求刑稍嫌過重，爰就各罪分別量處如主文
    所示之刑，並就被告偽造印文及分別於95年10月1 日、96年
    3 月10日所犯行使偽造中華民國重入國許可證罪部分，依據
    中華民國九十六年罪犯減刑條例第2 條第1 項第3 款減其刑
    期2 分之1 ，再就被告所為偽造印文及上開5 次行使偽造中
    華民國重入國許可證罪定應執行之刑。又被告為泰國籍之外
    國人，有其外僑居留資料查詢單在卷可參，其因本件犯行而
    受有期徒刑之宣告，本院認有驅逐出境之必要，爰依刑法第
    95條之規定，宣告於刑之執行完畢或赦免後予以驅逐出境，
    以資儆懲。
  (四)末查，附表所示被告泰國護照內偽造之中華民國重入國許可
    證（編號325411號）1 張、被告中華民國外僑居留證背面「
    核准文號」欄、「居留期限」欄、「核印」欄內變造之「FC
    104245」、「2009.01.18」及「梅花戳記」等部分，為被告
    所有供本件犯罪所用之物，為被告供承在卷，均應依刑法第
    38條第1 項第2 款之規定宣告沒收。因該等偽造之中華民國
    重入國許可證既經本院諭知沒收，其上蓋用之偽造「臺北縣
    警察局外事專用章」之印文1 枚，自不必另依刑法第219 條
    之規定諭知沒收。
據上論斷，應依刑事訴訟法第273 條之1 第1 項、第299 條第1
項前段、第452 條，刑法第28條、第216 條、第212 條、第217
條第1 項、第55條前段、第51條第5 款、第95條、第38條第1 項
第2 款，刑法施行法第1 條之1 第1 項、第2 項前段，中華民國
九十六年罪犯減刑條例第2 條第1 項第3 款、第7 條、第11條，
判決如主文。
本案經檢察官蔡如惠到庭執行職務。
中    華    民    國    98    年    4     月    30    日
                  刑事第四庭  法  官  張淑華
以上正本證明與原本無異。
如不服本判決應於收受判決後10日內向本院提出上訴書狀，並應
敘述具體理由。其未敘述上訴理由者，應於上訴期間屆滿後20日
內向本院補提理由書(均須按他造當事人之人數附繕本)「切勿逕
送上級法院」。
                              書記官  鄭嘉惠
中    華    民    國    98    年    4     月    30    日
附表：
一、甲○○○○○○○○○○ ○○○○○ ○○○○○○○○泰國護照內偽造之中華民國重
    入國許可證（編號325411號）1 張。
二、甲○○○○○○○○○○ ○○○○○ ○○○○○○○○中華民國外僑居留證上「核准
    文號」欄、「居留期限」欄、「核印」欄上變造之「FC1042
    45」、「2009.01.18」及「梅花戳記」等部分。
附錄本案論罪科刑法條
中華民國刑法第216條
（行使偽造變造或登載不實之文書罪）
行使第 210 條至第 215 條之文書者，依偽造、變造文書或登載
不實事項或使登載不實事項之規定處斷。
中華民國刑法第212條
（偽造變造特種文書罪）
偽造、變造護照、旅券、免許證、特許證及關於品行、能力服務
或其他相類之證書、介紹書，足以生損害於公眾或他人者，處1
年以下有期徒刑、拘役或3 百元以下罰金。
中華民國刑法第217條
（偽造盜用印章印文或署押罪）
偽造印章、印文或署押，足以生損害於公眾或他人者，處 3 年以
下有期徒刑。
盜用印章、印文或署押，足以生損害於公眾或他人者，亦同。


司法院資訊處製作；財團法人民間司法改革基金會備份。
